【裁判字號】    92,裁,889
【裁判日期】    920703
【裁判案由】    申報公職人員財產
【裁判全文】
最  高  行  政  法  院  裁  定                    九十二年度裁字第八八九號
    上  訴  人  法務部
    代  表  人  乙○○
    被 上訴 人  甲○○
右當事人間因申報公職人員財產事件，上訴人對於中華民國九十一年四月二十四日臺
北高等行政法院九十一年度簡字第四三一號判決，提起上訴，本院裁定如左：
    主  文
上訴駁回。
上訴審訴訟費用由上訴人負擔。
    理  由
按對於適用簡易程序之裁判提起上訴或抗告，須經本院許可，且該許可以訴訟事件所
涉及之法律見解具有原則性者為限，行政訴訟法第二百三十五條定有明文。本件上訴
人以被上訴人係宜蘭縣羅東地政事務所主任，為公職人員財產申報法第二條第一項第
十一款規定應申報財產之人員，於民國八十八年申報財產時，明知其於八十八年六月
四日辦理坐落宜蘭縣礁溪鄉○○段一五五一、一五五二、一五七○、一五八七地號、
同鄉○○段七五三地號及同縣壯圍鄉○○段一二九一地號等六筆土地繼承登記，卻故
意未申報，乃依公職人員財產申報法第十一條第一項後段規定，以八十九年七月三日
法八十九財申罰字第○○七○○六號罰鍰處分書處罰鍰新臺幣（下同）六萬元。被上
訴人不服，提起訴願，經遭駁回，遂向原審提起行政訴訟，經原審判決撤銷原處分及
訴願決定。上訴人不服，提起上訴略謂：公職人員財產申報法係藉由公職人員公開其
財產接受全民監督之方式，達到端正政風、確立公職人員清廉作為之立法目的，公職
人員有應申報而故意不申報之情形，影響全民監督其財產內容及對公職人員適任與否
之判斷，因此具有可罰性，是以財產來路是否清白作為判斷公職人員有否申報不實故
意之依據，顯非的論。本件被上訴人漏報之土地既係繼承取得，並於八十八年三月間
接獲通知辦理繼承登記，同年六月間辦妥登記，按繼承並非時常發生之事實，則同年
底申報時應不致疏漏遺忘；況被上訴人身為地政事務所主任，應不致不知相關法令規
定，自難據此為其無申報不實故意之證明。至於辦妥繼承登記後權狀由何人保管，以
及被上訴人主觀上認定該土地係無價值之財產，均難資為被上訴人漏報之正當理由云
云。惟查上訴論旨所指各節，衡屬個案且係事實審法院本諸職權認定之事項，核與首
揭規定「以訴訟所涉及之法律見解具有原則性者」之要件不符，本件上訴不應許可，
應予駁回。又本件上訴既因法律見解不具有原則性而從程序駁回，上訴意旨所為其他
主張，自毋庸論究，併予明。
據上論結，本件上訴為不合法，爰依行政訴訟法第二百四十九條第一項前段、第一百
零四條、民事訴訟法第九十五條、第七十八條，裁定如主文。
中    華    民    國    九十二      年      七        月      三        日
                    最 高 行 政 法 院  第 五 庭
                                審 判 長 法  官      徐  樹  海
                                         法  官      廖  宏  明
                                         法  官      鄭  淑  貞
                                         法  官      林  家  惠
                                         法  官      林  茂  權
右  正  本  證  明  與  原  本  無  異
                                         法院書記官  陳  盛  信
中    華    民    國    九十二      年      七        月      三        日


司法院資訊處製作；財團法人民間司法改革基金會備份。
